【裁判字號】    92,交抗,971
【裁判日期】    921022
【裁判案由】    違反道路交通管理處罰條例
【裁判全文】
臺灣高等法院交通事件裁定                      九十二年度交抗字第九七一號
    抗告人即
    受處分人  甲○○
右抗告人因受處分人甲○○違反道路交通管理處罰條例案件，不服臺灣桃園地方法院
中華民國九十二年九月九日裁定（九十二年度交聲字第一七七號），提起抗告，本院
裁定如左：
    主  文
抗告駁回。
    理  由
一、按載重車、聯結車行駛於長陡坡之下坡路段，除有特殊狀況外，應行駛於外側車
    道，並禁止變換車道。又，汽車行駛於高速公路或設站管制之道路，而不遵管制
    之規定者，處汽車駕駛人新臺幣三千元以上六千元以下罰鍰。高速公路交通管制
    規則第八條第一項第四款、道路交通管理處罰條例第三十三條第一項分別定有明
    文。
二、經查，道路交通管理處罰條例固曾於民國（下同）九十一年七月三日以華總一義
    字第０九一００一三三七一０號令定修正第三十三條、第九十二條等條文；並經
    行政院於九十一年八月十四日院壹交字第０九一０００四九七三號令自九十一年
    九月一日起施行。道路交通安全規則第一條亦於九十一年八月三十一日經交通部
    交路發字第０九一B００００九三號、內政部台警內字第０九一００七六二九五
    號令會銜發布修正為「本規則依道路交通管理處罰條例第九十二條第一項規定訂
    定之」。然修正前、後之道路交通管理處罰條例第三十三條第一項，其規定完全
    相同；本案所適用之道路交通管理處罰條例第六十三條第一項，道路交通安全規
    則第二條第一項第八款、第十款、第十一款、第十三款至第十五款，及高速公路
    交通管制規則第八條第一項第四款，則均未曾有修正，有各該條例、規則在卷可
    查；從而，處罰機關依現行之法令對抗告人裁罰，自無不合。抗告意旨以：九十
    一年八月三十一日交通部交路發字第０九一B００００九三號、內政部台警內字
    第０九一００七六二九五號令會銜修正（道路交通安全規則）第一條，且依行政
    院九十一年八月十四日院壹交字第０九一０００四九七三號令自九十一年九月一
    日起施行；抗告人駕駛時間為九十一年七月十八日，顯然於施行日、發布行政命
    令日時間為早，抗告人應不受居拘束等語，自屬無稽。
三、復查，本件抗告人即受處分人甲○○於九十一年七月十八日下午五時三十四分許
    駕駛車號為ＫＭ—五七八號營業貨櫃曳引車，後牽引車號ＭＢ—五五號營業用半
    拖車，行駛於國道一號高速公路南向外側車道上，於行經一五三公里處之下長坡
    路段時，駛入中線車道行駛，而為內政部警政署國道公路警察局第三警察隊警員
    當場攔停舉發，且填製內政部警政署國道公路警察局公警局交字第Ｚ00000
    000號舉發違反道路交通管理事件通知單交由抗告人簽收，抗告人未依規定於
    到案日期即九十一年八月二日前繳納罰款結案，亦未向處罰機關陳述意見，經處
    罰機關逕於九十二年五月十九日以抗告人未依規定車道行駛，違反道路交通管理
    處罰條例第三十三條第一項之規定，裁處異議人應繳罰鍰新臺幣六千元，並依同
    條例第六十三條第一項記其違規點數一點，有內政部警政署國道公路警察局公警
    局交字第Ｚ00000000號舉發違反道路交通管理事件通知單、交通部公路
    總局新竹區監理所中壢監理站壢監裁字第裁五三—Ｚ00000000號違反道
    路交通管理事件裁決書各一紙附卷可稽，且為抗告人所不爭執。
四、次按聯結車乃指汽車與重型拖車所組成之車輛；全聯結車指一輛曳引車或一輛汽
    車與汽車與一輛或一輛以上重型全拖車所組成之車輛；半聯結車則指一輛曳引車
    與一輛重型半拖車所組成之車輛；而全拖車乃指具有前後輪，其前端附掛於汽車
    之拖車；半拖車則指具有後輪，其前端附掛於曳引車第五輪之拖車；又曳引車為
    專供牽引其他車輛之汽車，道路交通安全規則第二條第一項第八款、第十款、第
    十一款、第十三至第十五款分別定有明文。本件抗告人於前揭時地遭警舉發時所
    駕駛之車輛，前為車號為ＫＭ—五七八號，車重六點七六公噸，總聯結重為三十
    五公噸之營業貨櫃曳引車大貨曳引車，後則牽引車號為ＭＢ—五五號，僅有後輪
    八個，總重為二二點五公噸之營業半拖車一節，有交通部公路總局新竹區監理所
    桃園監理站所函覆前揭車輛之汽車車籍查詢及拖車車籍查詢在卷可證；依道路交
    通安全規則第二條第九款之規定，總重七百五十公斤以上者為重型拖車，未滿七
    百五十公斤者為輕型拖車；則依抗告人所駕營業半拖車之拖車車籍查詢所載，可
    知該半拖車之總重業已超過七百五十公斤，而為重型拖車，從而其所駕駛者自係
    前揭道路交通安全規則第二條第一項第十五款所規定之半聯結車，而屬同條項第
    十三款中所規定聯結車之一種，且為高速公路交通管制規則第八條第一項第四款
    中所規定「聯結車」之範疇。抗告意旨辯稱：其所駕駛的是「半」聯結車，與第
    十三款或十四款之聯結車或全聯結車顯然不同，抗告人不解，定義不明云云；顯
    係強詞曲解，委無可採。
五、再查，證人即當時值勤員警張文平於原法院調查中到庭證稱：國道一號南向一百
    五十三號（按觀諸前後筆錄之記載，此處所書「號」應係「公里」之誤），是一
    個下坡之危險... 他是在國道一號南向一百五十一公里加一百公尺處，有交通標
    誌標示載重車聯結車禁（觀諸卷附照片，此處筆錄所載「禁」字，應係「限」字
    之誤）行外側車道，並提出現場照片為證，北上路段因為是爬坡路段並沒有這種
    標示云云（見原法院卷第四十八頁）；並有證人張文平提出該路段橫跨高速公路
    南下車道懸空設置，標明「載重車聯結車禁行外側車道」十二個大字之交通標誌
    現場照片六幀附卷可佐（見原法院卷第五十頁、第五十一頁）。抗告人當庭亦表
    示對照片沒有意見等語（見原法院卷第四十八頁）。抗告意旨以：抗告人駕駛地
    點是國道南下一五三公里，而北向之標誌無注意義務；請查明標誌是否依規定設
    立；是否違反標示內容不清；何謂「架空」標誌很難理解等等；或與現場狀況不
    符，或以與本案毫無牽涉之文字爭執，指摘原法院裁定，並無理由。
六、抗告意旨雖又辯稱：其行駛於高速公路外側車道，因前方車速過於緩慢，且前方
    路況很好，伊為了「不違法」之特殊狀況，因高速公路無特殊狀況不可低速行駛
    ，會影響後方車流；伊不與前車一同「違法」而行駛外線車道，致變換中線車道
    ，無違規行駛車輛後，隨即「變換」外側車道行駛，完全合乎駕駛員應注意交通
    安全，並遵守道路交通合法設置交通標誌、標線規定之義務云云。惟按高速公路
    交通管制規則第八條第一項第四款規定之意旨，無非在於載重車、聯結車車身體
    積龐大、重量可觀，於長陡坡之下坡路段若任令其行駛外側車道以外之其他中、
    內側車道或隨意變換車道，則遇特殊之緊急狀況，極易因此等車輛之煞停距離較
    其他車種為長之故，而提高車禍發生之危險性，而其除外規定之所謂「特殊狀況
    」，究其文義，應指有別於一般情況，如該路段即將發生車禍、已發生車禍、或
    為緊急救援、災難現場事故排除等緊急狀況而言，而有其特異性，至於超車或變
    換車道則屬於汽車行進於道路間之一般行車行為，並無何特異性可言，且業經法
    條明文禁止為之。則抗告人自陳係因行駛於其前方之車輛車速緩慢，為了超車，
    故將所駕駛之聯結車自外側車道變換至中線車道等情，足認其確係在前開下長坡
    路段行駛中線車道，而「超車」並非上揭法文之特殊情況，已如上述。是抗告人
    違規情節甚為明確；其就此部分所為之辯解，亦無足採。
七、綜合上情，抗告人確有於九十一年七月十八日下午五時三十四分許聯結車行駛於
    國道一號高速公路南向一五三公里處中線車道之違規情形，已可認定；內政部警
    政署國道公路警察局第三警察隊警員張文平就本件之舉發，亦無不當。從而，原
    裁決機關以抗告人違反高速公路交通管理規則第八條第一項第四款「載重車、聯
    結車行駛於長陡坡之下坡路段，除有特殊狀況外，應行駛於外側車道，並禁止變
    換車道。」之規定，已符合道路交通管理處罰條例第三十三條第一項「汽車行駛
    於高速公路或設站管制之道路，而不遵管制之規定者，處汽車駕駛人新臺幣三千
    元以上六千元以下罰鍰。」之情形，而依該條文之規定，裁處抗告人罰鍰新臺幣
    六千元，並依同條例第六十三條第一項第一款記其違規點數一點，並無不當。原
    法院因而裁定駁回抗告人之聲明異議，於法並無不合。
八、抗告人之抗告意旨，執前詞指摘原法院裁定不當，並無理由，應予駁回。
九、據上論結，應依道路交通案件處理辦法第二十六條、刑事訴訟法第四百十二條，
    裁定如主文。
中      華      民      國    九十二    年      十      月    二十二    日
                              臺灣高等法院交通法庭
                                  審判長法  官  劉  景  星
                                        法  官  陳  志  洋
                                        法  官  陳  博  志
右正本證明與原本無異。
不得再抗告。
                                        書記官  陳  嘉  文
中      華      民      國    九十二    年      十      月    二十四    日


司法院資訊處製作；財團法人民間司法改革基金會備份。
